臺灣屏東地方法院刑事判決　　　　　　　 96年度易字第254號
公　訴　人　臺灣屏東地方法院檢察署檢察官
被　　　告　甲○○
指定辯護人　本院公設辯護人張宏惠
輔　佐　人　乙○○
上列被告因竊盜案件，經檢察官提起公訴（96年度偵字第747 號
），本院判決如下：
    主  文
甲○○攜帶兇器竊盜，處有期徒刑陸月；減為有期徒刑月，如
易科罰金，以新臺幣壹仟元折算壹日。
    事  實
一、甲○○為中度智能不足之人，於民國95年12月13日下午4 時
    許，至屏東市○○里○○街108 號，黃卓慈所有並委託丙○
    ○管理之房屋前，持其向不詳之人借得，客觀上對人體有危
    險性，可供兇器使用之鐵製扳手1 支（扣於另案），竊取設
    置在該址門口，價值約新臺幣（下同）1,500 元之鋁製紗門
    1 扇，旋持往不詳之資源回收場販售，嗣為警循線查獲。
二、案經屏東縣警察局屏東分局報告臺灣屏東地方法院檢察署檢
    察官偵查起訴。
    理  由
一、程序部分：
  (一)按最輕本刑為三年以上有期徒刑或高等法院管轄第一審案件
    或被告因智慧障礙無法為完全之陳述，於審判中未經選任辯
    護人者，審判長應指定公設辯護人或律師為其辯護；其他審
    判案件，低收入戶被告未選任辯護人而聲請指定，或審判長
    認有必要者，亦同，刑事訴訟法第31條第1 項定有明文。
  (二)被告甲○○經本院囑託屏安醫院鑑定其智能及精神狀態結果
    ，除據該院96年10月26日屏安醫字第0002322 號函附編號屏
    安刑鑑字第960907號鑑定報告鑑定為中度智能不足之人，茲
    依其在本院審理時參與各項訴訟行為之客觀表現，亦認為欠
    缺為完全陳述之能力，爰依前開規定於審理期日指定本院公
    設辯護人為其辯護。
  (三)證人丙○○於警詢中所為證詞之性質，為證人於審判外所為
    之陳述，除據被告於準備程序中爭執其證據能力，依現有卷
    證，復查例外之情形，應認為無證據能力。
  (四)被告甲○○於警詢中之自白，固據被告於本院審理時主張係
    出於警員刑求，並以新臺幣（下同）100 元之代價利誘所為
    ，內容並與事實不符云云，然此除據證人即承辦警員黃明仁
    於本院審理中到庭接受交互詰問時所否認外，經本院以全程
    播放方式勘驗其警詢錄影光碟結果略以：1.被告甲○○坐於
    警局值班台後方辦公桌前，螢幕略自其左側前方拍攝，時可
    見與其併坐之詢問人入鏡，詢問過程背景除出現同警局內其
    他多名警員各自走動、辦公之景象及聲音外，並偶見一、二
    洽公民眾行經被告桌旁好奇觀望。2.被告自始至終均口嚼疑
    似口香糖之物，神色輕鬆、散慢，不時姿意東張西望，一度
    與在旁洽公民眾互瞄，甚至旁若無人掏挖鼻孔，未見有何驚
    懼之色。警員詢問語氣則大致平和、懇切。3.詢答內容除最
    初關於犯罪及查獲詳細時地為警員以先行整理內容而向其確
    認，與筆錄記載主、被動詢答方式有異外，其餘包括(1)係伊
    一人犯案、(2)因缺錢花用而為、(3)竊取數量為一片（鋁門）
    、(4)路上遇到「阿雄」並販售之、(5)所得用以買菸酒花用、
    (6)犯案用鐵製工具為警扣走、(7)不認識被害人等，均為被告
    自行回答，態度從容，甚至一度誤解警員問及其犯後「離開
    」現場之用語，以為係指其以「跑」的方式為之，猶向警員
    爭執稱「我沒有跑！」4.全部詢問、錄影過程歷時22分02秒
    ，無中斷、停格，詢答間停頓空檔約略相當於打字輸入所需
    時間，除前述所稱就較冗長問題應係經整理過者外，尚未發
    現有何可認為預先擬稿由被告照唸之跡象，有勘驗筆錄在卷
    可參，依其情節，顯與一般遭刑求及利誘者所為情形迥異，
    尚難認為有被告甲○○之自白係因其所稱或其他不法方式取
    得，應認為有證據能力。
三、前揭犯罪事實，業據被告甲○○於警詢中自白不諱，並有扣
    案鐵製扳手1 支，及卷附採證照片可稽。另被告甲○○於本
    院行準備程序時，雖翻異前詞而否認犯行，並辯稱警詢中遭
    警員毆打並給予100 元以為利誘，然依其在本院審理時，對
    於訊問之問題，復多改稱不知道，言詞閃爍，無從採信，自
    應以其在警詢中較接近事發時所為陳述，因所憑據之印象深
    刻，較為可採，其所自白竊盜犯行，堪認與事實相符。本件
    被告犯罪事證已臻明確，應依法論科。
四、按刑法第321 條第1 項第3 款之攜帶兇器竊盜罪，係以行為
    人攜帶兇器竊盜為其加重條件，此所謂兇器，其種類並無限
    制，凡客觀上足對人之生命、身體、安全構成威脅，具有危
    險性之兇器均屬之，且祇須行竊時攜帶此種具有危險性之兇
    器為已足，並不以攜帶之初有行兇之意圖為必要。螺絲起子
    為足以殺傷人生命、身體之器械，顯為具有危險性之兇器（
    最高法院79年臺上字第5253號判例意旨參照），被告甲○○
    前揭時地持以犯罪使用之鐵製扳手，係以金屬材料製造，材
    質堅硬、銳利，造型厚實且易於握持運使，對於人體顯然具
    有危險性，為前開所稱之兇器。核被告甲○○所為，係犯刑
    法第321 條第1 項第3 款攜帶兇器竊盜罪。又其經本院囑託
    屏安醫院就本件犯罪時之精神狀態鑑定結果，認其個人之現
    實判斷力、記憶力、注意力集中程度、抽象思考能力、行為
    控制能力、認知能力、對時間與方位之定向能力等，皆因為
    中度智能不足而明顯遠遠遜於一般人之平均水準。且被告之
    智能不足狀態為長期存在，追溯案發當時也應當持續存在。
    因此被告可以推論為案發時處於「因精神障礙或其他心智缺
    陷，致其辨識行為違法或依其辨識而為行為之能力顯著降低
    之狀態，有該院96年10月26日屏安醫字第0002322 號函附編
    號屏安刑鑑字第960907號鑑定報告在卷可按，併依刑法第19
    條第2 項規定，減輕其刑。
五、爰審酌被告甲○○之年齡、品行、智識能力、犯罪手段、情
    狀，犯罪所得財物之價值、對於法益侵害之程度，其為49年
    12月4 日出生、受有國中畢業教育程度、現無職業之人，有
    警詢年籍等資料在卷可稽，本件犯罪時年45歲，正值青壯，
    前曾犯竊盜罪而經本院95年度簡上字第58號（95年度簡字第
    227 號）判處有期徒刑6 月，緩刑4 年，於95年7 月4 日確
    定，有臺灣高等法院被告前案紀錄表1 份在卷可按，於緩刑
    期間再犯本罪，素行欠佳，並考量其犯罪情狀，竊得財物之
    價值有限，及其犯罪後於本院審理時之態度等一切情狀，量
    處如主文所示之刑，又審酌其年齡、職業、收入、社會地位
    等節，並諭知易科罰金之折算標準如主文所示，以資儆懲。
六、又被告本件犯罪時間在96年4 月24日以前，所犯為刑法第32
    1 條第1 項加重竊盜罪，並經諭知未逾1 年6 月之有期徒刑
    ，合於減刑條件，爰依中華民國96年罪犯減刑條例第2 條第
    1 項第3 款之規定，減其刑期2 分之1 。
據上論斷，應依刑事訴訟法第273 條之1 第1 項、第299 條第1
項前段，刑法第321 條第1 項第3 款、第19條第2 項、第41條第
1 項前段，刑法施行法第1 條之1 ，中華民國96年罪犯減刑條例
第2 條第1 項第3 款、第7 條，判決如主文。
本案經檢察官許英輝到庭執行職務
中　　華　　民　　國　　96　　年　　11　　月　　29　　日
                  刑事第二庭  法　官　陳松檀
以上正本證明與原本無異。
如不服本判決應於收受本判決送達後10日內向本院提出上訴書狀
，其未敘述上訴理由者，並得於提起上訴後10日內向本院補提理
由書狀（均須按他造當事人之人數附繕本）「切勿逕送上級法院
」
中　　華　　民　　國　　96　　年　　11　　月　　29　　日
                              書記官  林祥玉
附錄本判決論罪之法條：
中華民國刑法第321條
犯竊盜罪而有左列情形之一者，處6 月以上、5 年以下有期徒刑
：
一、於夜間侵入住宅或有人居住之建築物、船艦或隱匿其內而犯
    之者。
二、毀越門扇、牆垣或其他安全設備而犯之者。
三、攜帶兇器而犯之者。
四、結夥三人以上而犯之者。
五、乘火災、水災或其他災害之際而犯之者。
六、在車站或埠頭而犯之者。
前項之未遂犯罰之。
